【裁判字號】    89,訴,2166
【裁判日期】    901231
【裁判案由】    偽造文書
【裁判全文】
臺灣高雄地方法院刑事判決                        八十九年度訴字第二一六六號
    公  訴  人  臺灣高雄地方法院檢察署檢察官
    被      告  丙○○
    被      告  甲○○
    選任辯護人  莊雯琇
                林樹根律師
                邱麗妃
    被      告  丁○○
右列被告等因偽造文書等案件，經檢察官提起公訴（八十九年度偵字第一三九八九號
、八十九年度偵緝字第九四０號），本院判決如左：
    主  文
丙○○、甲○○、丁○○共同行使偽造公文書，足以生損害於公眾及他人，丙○○、
甲○○各處有期徒刑壹年肆月、丁○○處有期徒刑壹年貳月。如附表所示之物均沒收
。
    事  實
一、丙○○前於民國八十六年間因偽造文書案件，經台灣高等法院高雄分院判處有期
    徒刑一年四月，緩刑五年，仍在緩刑中；因八十八年底向在高雄市○○○路十二
    巷二十一號開設「廣隆代書事務所代書」（後遷移至高雄市○○○路三七八之一
    號九樓之四）之甲○○（別名王彩華、王珮慈）借款新台幣（以下同）三萬元，
    無法清償，乃於八十九年二月下旬某日，在前開忠孝一路處與甲○○謀議，以向
    金融機構辦理貸款之方式取得融資，除可清償借款外，甲○○並可獲取核貸金額
    百分之十之手續費，而甲○○則邀與其素有業務合作、熟悉消費性貸款手續，亦
    在高雄市○○○街十八號開設「三合利代書事務所」之丁○○參加，以手續費扣
    除丁○○所支出之廣告費用後平分。惟因丙○○於八十七年間在味加味小吃店任
    職，僅有三十六萬元收入，無法獲核高額貸款，丙○○、甲○○、丁○○乃共同
    基於行使偽造文書、偽造印章、意圖為自己不法所有之犯意聯絡，偽造載有丙○○薪資所得資料之財政部高雄市國稅局編號四五九五九九號「八十七年度各類所
    得資料歸戶清單（丙○○薪資所得五十七萬六千元）」（其上有財政部高雄市國
    稅局之公印文一枚）公文書一紙，足以生損害於財政部高雄市國稅局關於出具各
    類所得資料歸戶清單之正確性，又偽造丙○○在度可國際有限公司（以下簡稱度
    可公司）「八十八年度各類所得扣繳暨免扣繳憑單（丙○○薪資所得五十六萬六
    千一百八十四元）」之私文書一紙、度可公司八十九年二月二十二日「在職證明
    書」（其上有「度可公司」印文、負責人「戊○」印文各一枚）之特種文書一紙
    ，足以生損害於度可公司及戊○，而甲○○則在其提供與丙○○之「王珮慈」名
    片上，寫上「度可、0000000」字樣，並在「廣隆代書事務所代書」住址高雄市
    ○○○路三七八之一號九樓之四上打勾，以促使丙○○在寫貸款申請書依此填寫
    度可公司資料，丙○○亦在該名片背面書，依甲○○之說明寫上「度可國際有限
    公司、台北市○○區○○路四段一五一巷三十六號一樓）字樣，再由丙○○提供
    其身分證影本、戶籍謄本影本各一紙，而丁○○亦在前開丙○○所提供之身分證
    影本上填寫「公0000000、住0000000、0000000000」等字樣；後丁○○即於八十
    九年二月底某日，將前開偽造之「八十七年度各類所得資料歸戶清單」正本、「
    八十八年度各類所得扣繳暨免扣繳憑單」影本、「在職證明書」影本、丙○○身
    分證影本、戶籍謄本影本各一紙，及誤附之「何家進」度可公司八十八年十月份
    至八十九年一月份之薪資明細表影本四紙（此部分無法證明為偽造），送至萬泰
    商業銀行中正分行，擬申辦五十萬元五年期貸款，而行使之並詐騙貸款，亦足生
    損害於萬泰商業銀行中正分行、財政部高雄市國稅局、度可公司及戊○，而丙○○亦在前開銀行人員通知下，前往填寫貸款申請書，並依前與甲○○、丁○○之
    約定，在該申請書服務單位欄填載：「公司名稱：度可國際有限公司、公司電話
    ：07-0000000、00-00000000、公司住址：高雄市○○○路三七八之一號九樓之
    四」等字樣，並另書寫：「公司地址：台北市○○路○段一五一巷三十六號一樓
    」字樣。嗣經萬泰商業銀行中正分行承辦人員向財政部高雄市國稅局楠梓稽徵所
    查詢，發現前開「八十七年度各類所得資料歸戶清單」有偽造情事，拒絕核貸，
    丙○○、甲○○、丁○○始未得逞。
二、案經財政部高雄市國稅局、高雄市政府警察局新興分局移送臺灣高雄地方法院檢
    察署檢察官偵查起訴。
    理  由
一、訊據被告丙○○、甲○○、丁○○固均坦承於右揭時地，以丙○○名義向萬泰商
    業銀行中正分行辦理貸款，丙○○亦坦承未於八十七年、八十八年間在度可公司
    任職，惟均矢口否認有偽造文書等犯行，丙○○辯稱：「四五九五九九號歸戶清
    單和度可公司八十八年度五十六萬六千一百八十四元扣繳憑單不是我交給甲○○
    的。我交的是八十八年十月二十九日申請的歸戶清單、八十七年味加味小吃店、
    八十六年信熏公司的扣繳憑單」云云，甲○○辯稱：「送到銀行的資料都是丙○○給我的，我沒有偽造文書的動機」云云，丁○○則辯稱：「我只單純負責送件
    到銀行，甲○○交給我什麼資料，我就送什資料」云云。惟查：
  (一)、丙○○於八十八年底向甲○○借款三萬元，其後無法清償，乃於八十九年二月
      下旬某日，與甲○○謀議，以向金融機構辦理貸款之方式取得融資清償借款等
      情，業據丙○○、甲○○於八十九年十二月十三日本院審理時供述明確，且甲○○因此次貸款，可獲取核貸金額百分之十之手續費，並邀請與其素有業務合
      作、熟悉消費性貸款手續之丁○○參與，再以所得手續費扣除丁○○所支出之
      廣告費用後平分，亦據甲○○於八十九年十月二十七日本院審理時供述在卷，
      顯見丙○○、甲○○對本件貸款各有所圖，丁○○所為亦非單純幫忙之舉。
  (二)、丁○○送往萬泰商業銀行中正分行之申辦貸款資料包括：財政部高雄市國稅局
      編號四五九五九九號「八十七年度各類所得資料歸戶清單（丙○○薪資所得五
      十七萬六千元）」正本一紙、度可公司「八十八年度各類所得扣繳暨免扣繳憑
      單（丙○○薪資所得五十六萬六千一百八十四元）」影本一紙、度可公司八十
      九年二月二十二日「在職證明書」影本一紙、丙○○身分證影本一紙、戶籍謄
      本影本一紙等，此業據前開銀行職員涂清峰於八十九年七月三十一日偵訊時證
      述明確，並提出前開文件為證，且經本院將前開四五九五九九號歸戶清單影本
      函請財政部高雄市國稅局楠梓稽徵所查覆是否偽造，結果為：本所於八十九年
      二月一日並無該項查詢申請書，及本局內部網路線上作業記錄表亦無輸入該查
      詢鍵值資料；該歸戶清單正確之首位應為年度別「７」而非「６」，所得類別
      ３應為薪「資」所得，非薪「水」所得，此有該稽徵所八十九年十月十二日財
      高國稅楠服字第八九００六四０二號函在卷可憑，又丙○○自承並未於八十八
      年間在度可公司任職，復經本院函請財政部財稅資料中心、財政部高雄市國稅
      局左營稽徵所查覆丙○○之八十七年、八十八年各類所得資料，結果為：丙○○於八十八年度財稅資料中心只歸戶一筆薪資所得「度可公司六十萬元」及其
      他所得「和信電訊股份有限公司二千元」，此有前開中心九十年五月四日資五
      字第九００六二二三一號函、前開稽徵所九十年五月九日財高國稅營所徵字第
      九０００三七四九號函在卷可按，足認前開歸戶清單、各類所得扣繳暨免扣繳
      憑單、在職證明書均屬偽造無訛。
  (三)、丙○○雖曾於八十八年十月二十九日向財政部高雄市國稅局三民稽徵所申請八
      十七年度之綜合所得稅額證明書，惟因其於該日期前並無申報資料，故前開稽
      徵所所發出之稅額證明書應屬空白，此有前開稽徵所八十九年十一月十三日財
      高國稅三所服字第八九０二０三五二號函及本院電話查詢記錄在卷可憑，顯見
      丙○○無法提供前開資料予甲○○，再對照證人涂清峰前開所提申請貸款資料
      ，亦足認丙○○並未提供其於八十七年在味加味小吃店及八十六年在信熏公司
      之扣繳憑單予甲○○。
  (四)、依卷附丙○○所提「王珮慈」名片觀，甲○○在該名片上書寫「度可、
      0000000」字樣，並在高雄市○○○路三七八之一號九樓之四住址上打勾，此
      為甲○○所不否認，則該名片上既已印妥甲○○之「廣隆代書事務所代書」住
      址：高雄市○○○路三七八之一號九樓之四及電話：0000000，則甲○○若係
      單純提供予丙○○聯絡之用，何須再重覆書寫電話號碼或在住址上打勾，又何
      須書寫「度可」二字，並參酌丙○○確在貸款申請書服務單位欄填載：「公司
      名稱：度可國際有限公司、公司電話：07-0000000、00-00000000、公司住址
      ：高雄市○○○路三七八之一號九樓之四」等字樣，並另書寫：「公司地址：
      台北市○○路○段一五一巷三十六號一樓」字樣，此有該貸款申請書在卷可按
      ，及證人即萬泰商業銀行中正分行副理乙○○於八十九年十一月二十四日本院
      調查時證稱：「我們發現丙○○的申請貸款資料有問題後，有請丙○○來說明
      ，他說這些資料都是公司幫他收集的」等語在卷，足認丙○○於八十九年十二
      月十三日本院審理時供稱：「『王珮慈』名片是是甲○○交給我的，他告訴如
      何填寫申請貸款的資料，他向我說是度可公司，要填公司哪些電話、住址資料
   」等語可信，本件申請貸款所附資料應為甲○○提供無疑。
  (五)、丙○○所提供供貸款用之身分證影本上，有丁○○填寫之「公0000000、住
      0000000、0000000000」等字樣，此有該身分證影本在卷可稽，並為丁○○所
      不否認，則以丁○○與甲○○素有業務往來，豈有不知0000000號電話為甲○○之代書事務所所使用之電話，顯見丁○○並非只單純負責送件，對本件貸款
      所需之資料亦有參與偽造收集。
  (六)、度可公司負責人戊○經本院多次傳訊，並囑託台灣台北地方法院檢察署檢察官
      拘提均無結果，且經函請該公司查覆是否有「何家進」之人任職，亦未獲回覆
      ，此有相關函文在卷可憑，自無法認定被告三人申請貸款時所附「何家進」度
      可公司八十八年十月份至八十九年一月份薪資明細表影本四紙是否為偽造，均
      附此說明。
  是綜上所述，本件事證已明，被告三人犯行均堪認定。
三、按各類所得資料歸戶清單係公務員職務上制作之文書，於當事人申請所得資料時
    ，由稅捐機關根據制作完成之稅務資料予以查詢列出，再交予申請人，屬公文書
    ；扣繳暨免扣繳憑單為扣繳義務人所製作，表示所得人該年度領取薪資之總額，
    屬私文書；在職證明書供為證明個人任職之機關、期間，為關於服務證明之特種
    文書。是核被告三人所為，均係犯刑法第二百十六條、第二百十條、第二百十一
    條、第二百十二條之行使偽造公文書罪、行使偽造私文書罪、行使偽造特種文書
    罪，刑同法第二百十七條第一項偽造印章罪，及同法第三百三十九條第三項、第
    一項之詐欺取財未遂罪。被告三人就前開犯行，有犯意聯絡及行為分擔，皆為共
    同正犯。又被告三人所犯偽造「財政部高雄市國稅局八十七年度各類所得資料歸
    戶清單」上公印文之行為，係偽造公文書之部分行為，不另論罪。被告三人偽造
    公、私文書、特種文書之低度行為，為行使偽造公、私文書、特種文書之高度行
    為所吸收，不另論罪。被告三人所犯行使特種文書罪與偽造印章罪間，有方法目
    的之牽連關係，依刑法第五十五條後段從一重之偽造印章罪處斷。被告三人以一
    行為同時觸犯行使偽造公文書罪、行使偽造私文書罪、詐欺取財未遂罪，為想像
    競合犯，依刑法第五十五條前段從一重之行使偽造公文書罪處斷。又被告三人所
    犯行使偽造公文書罪與偽造印章罪間，有方法目的之牽連關係，依刑法第五十五
    條後段從一重之行使偽造公文書罪處斷。公訴人雖漏未論述被告三人所犯行使偽
    造私文書罪、行使偽造特種文書罪、偽造印章罪、詐欺取財未遂罪，惟詐欺取財
    未遂部分，業於起訴書犯罪事實欄敘明，行使偽造私文書罪、行使偽造特種文書
    罪與偽造印章罪部分，則為本院依職權審理得知，復與提起公訴部分有裁判上一
    罪關係，已如前述，本院自應併予審理，均附此說明。爰審酌被告三人或為清償
    借款、或為賺取手續費，不知努力工作以獲取金錢，卻以偽造各式文書，持以向
    銀行申請貸款，足生損害於公眾及他人，且犯後一再否認犯行，惟尚未有所得，
    甲○○尚無前科記錄，此有台灣高雄地方法院檢察署刑案資料查註紀錄表、台灣
    高等法院被告全國前案紀錄表各一紙在卷可憑，丙○○、甲○○犯罪情節較重，
    及犯罪之手段、方法等一切情狀，分別量處如主文所示之刑。又本件財政部高雄
    市國稅局編號四五九五九九號「八十七年度各類所得資料歸戶清單」正本一紙、
    度可公司「八十八年度各類所得扣繳暨免扣繳憑單」影本一紙、度可公司八十九
    年二月二十二日「在職證明書」影本一紙，業經被告三人行使而為萬泰商業銀行
    中正分行所有，惟該歸戶清單上有「財政部高雄市國稅局」公印文一枚，在職證
    明書上有「度可公司」印文、「戊○」印文各一枚，又「財政部高雄市國稅局」
    公印、「度可公司」印章、「戊○」印章各一枚，雖均未扣案，被告三人復堅不
    吐實，惟亦無證據證明已滅失，自均依刑法第二百十九條規定宣告沒收之。
據上論斷，應依刑事訴訟法第二百九十九條第一項前段，刑法第二十八條、第二百十
六條、第二百十條、第二百十一條、第二百十二條、二百十七條第一項、第三百三十
九條第一項、第三項、第五十五條、第二百十九條，罰金罰鍰提高標準條例第一條前
段，判決如主文。
中      華      民      國    九十      年     十二     月    三十一    日
                                  臺灣高雄地方法院刑事第一庭
                                      法  官  曾  逸  誠
右正本證明與原本無異。
如不服本判決，應於判決送達後十日內，向本院提出上訴狀。
                                      書記官  張  金  蘭
中    華    民    國      九十一      年      一      月      二      日
附表：
１、偽造之財政部高雄市國稅局編號四五九五九九號「八十七年度各類所得資料歸戶
    清單」正本上「財政部高雄市國稅局」公印文一枚。
２、偽造之度可公司八十九年二月二十二日「在職證明書」影本上「度可公司」印文
    、「戊○」印文各一枚。
３、偽造之「財政部高雄市國稅局」公印一枚。
４、偽造之「度可公司」印章、「戊○」印章各一枚。
附錄法條：
刑法第二百十條：
偽造、變造私文書，足以生損害於公眾或他人者，處五年以下有期徒刑。
刑法第二百十一條：
偽造、變造公文書，足以生損害於公眾或他人者，處一年以上七年以下有期徒刑。
刑法第二百十二條：
偽造、變造護照、旅券、特許證及關於品行、能力、服務或其他相類似之證書、介紹
書，足以生損害於公眾或他人者，處一年以下有期徒刑、拘役或三百元以下罰金。
刑法第二百十六條：
行使第二百十條至第二百十五條之文書者，依偽造、變造或登載不實事項或使登載不
實事項之規定處斷。
刑法第二百十七條：
偽造印章、印文或署押，足以生損害於公眾或他人者，處三年以下有期徒刑。
盜用印章、印文或署押，足以生損害於公眾或他人者，亦同。
刑法第三百三十九條
意圖為自己或第三人不法之所有，以詐術使人將本人或第三人之物交付者，處五年以
下有期徒刑、拘役或科或併科一千元以下罰金。
以前項方法得財產上不法之利益或使
第三人得之者亦同。
前二項之未遂犯罰之。


司法院資訊處製作；財團法人民間司法改革基金會備份。
